臺灣高等法院刑事判決
109年度上訴字第487號
上  訴  人  臺灣新北地方檢察署檢察官
被      告  陳煜彥
選任辯護人  徐明水律師（法扶律師）
上列上訴人因被告違反毒品危害防制條例等案件，不服臺灣新北
地方法院108年度訴字第214號，中華民國108年12月12日第一審
判決（起訴案號：臺灣新北地方檢察署107年度偵字第35102、37
800號），提起上訴，本院判決如下：
    主  文
上訴駁回。
    事  實
一、陳煜彥明知大麻種子雖非毒品危害防制條例所公告列管第二
    級毒品，然為行政院依懲治走私條例第2條第3項授權公告之
    管制進出口物品，未經許可，不得擅自私運進口，亦不得意
    圖供栽種之用而運輸，且依毒品危害防制條例第14條第4項
    不得非法持有，竟意圖供栽種之用，基於私運管制物品及運
    輸大麻種子進口之接續犯意，於如附表所示時間，以如附表
    所示訂購方式、訂購數量、消費金額及運輸方式，接續將上
    開管制物品即大麻種子私運來臺。陳煜彥於取得上開大麻種
    子後，自民國107年7月間某日起，在其新北市○○區○○街000
    巷00號0樓住處內種植大麻（栽種大麻部分尚不構成犯罪，
    理由詳無罪部分所述）。嗣經警於107年11月6日6時40分許
    ，持原審法院107年度聲搜字第1719號搜索票至陳煜彥前開
    住處執行搜索，扣得大麻植株30株（其中25株為大麻幼苗；
    經採驗6株檢驗用罄，尚餘24株）、行動電話1支（含門號00
    00000000號SIM卡1張，IMEI：000000000000000），及陳煜
    彥所有，但與本案私運管制物品及運輸大麻種子無關之肥料
    （花寶）1盒、定時器1個、植物生長燈2組、土壤酸驗儀1個
    、電子磅秤1個、捲菸器1個及簡易棚架1組等物，而悉上情
    。
二、案經內政部警政署航空警察局移送臺灣新北地方檢察署檢察
    官偵查起訴。
    理  由
壹、有罪部分
一、證據能力
    本判決所援引之非供述證據，因檢察官、被告陳煜彥及辯護
    人於本院準備程序、審理時對於該等證據均未爭執證據能力
    【見本院卷第81至82、103至105頁；檢察官於本院準備程序
    時並稱同意有證據能力等語（見本院卷第81至82頁）】，且
    無證據證明係公務員違背法定程序所取得，亦無顯有不可信
    之情況或不得作為證據之情形，復經本院依法踐行調查證據
    之程序，自均具有證據能力。
二、認定被告犯罪事實所憑之證據及理由
    上開事實，迭據被告於原審、本院準備程序及審理時坦承不
    諱（見訴字卷第55至63、85至107頁、本院卷第83、106至10
    7頁），並有BONZASEEDS網站購買大麻種子流程擷圖、中國
    信託商業銀行股份有限公司107年9月3日中信銀字第1072248
    39120375號函及檢附資料、遠傳電信股份有限公司107年10
    月25日回函、被告購買大麻種子之網站網頁訂單擷圖、原審
    法院107年聲搜字第1719號搜索票影本、內政部警政署航空
    警察局搜索扣押筆錄、扣押物品目錄表、現場蒐證照片及法
    務部調查局濫用藥物實驗室107年12月21日調科壹字第10723
    030470號鑑定書等附卷可稽（見他字卷第17至23、25至30、
    63頁、偵字第35102號卷第19至21、39至45、50、63至66、1
    23頁），且有扣案大麻植株30株及行動電話1支（含門號000
    0000000號SIM卡1張，IMEI：000000000000000）可佐，是被
    告前開任意性自白應與事實相符，可以採信。本案事證明確
    ，被告犯行堪以認定，應依法論科。
三、法律適用
(一)按大麻種子雖非屬毒品危害防制條例第2條第2項第2款所列
    管第二級毒品，惟不得意圖供栽種之用而運輸，且依毒品危
    害防制條例第14條第4項規定，不得持有之；行政院並已公
    告「大麻種子」屬於懲治走私條例第2條第3項規定之公告管
    制進出口物品。又懲治走私條例第2條第1項所謂私運管制物
    品進口，係指由國外或自大陸地區私運管制物品，進入臺灣
    地區而言；輸入之既遂與未遂，以是否已進入國界為標準；
    而毒品危害防制條例所謂之「運輸」，係指轉運輸送而言，
    亦即由一地轉運輸送至另一地，運輸之方法為海運、空運、
    陸運均非所問。查被告本於供栽種之用之意圖，至如附表所
    示網站下單訂購大麻種子後，以航空快遞貨運方式運輸進入
    我國境內，並已由被告收受，揆諸前開說明，本案運輸、走
    私行為均已完成而告既遂。
(二)核被告所為，係犯懲治走私條例第2條第1項私運管制物品進
    口罪及毒品危害防制條例第13條第2項意圖供栽種之用而運
    輸大麻種子罪。被告意圖供栽種之用而運輸大麻種子後持有
    大麻種子之低度行為，為運輸大麻種子之高度行為所吸收，
    不另論罪。
(三)被告意圖供栽種之用，而利用不知情快遞人員運輸並私運管
    制物品大麻種子進口至我國境內，為間接正犯。
(四)按如數行為於同時同地或密切接近之時地實施，侵害同一之
    法益，各行為之獨立性極為薄弱，依一般社會健全觀念，在
    時間差距上，難以強行分開，在刑法評價上，以視為數個舉
    動之接續施行，合為包括之一行為予以評價，較為合理，則
    屬接續犯，而為包括之一罪（最高法院86年台上字第3295號
    判例意旨參照）。查被告先後於如附表所示時間先後3次運
    輸大麻種子入境之犯行，其主觀上目的均係供其自107年7月
    起在其上開住處內種植大麻，依一般社會觀念，各次運輸行
    為之獨立性薄弱，均基於單一供栽種之用之意圖而運輸大麻
    種子，依一般社會觀念，各次運輸行為之獨立性薄弱，在刑
    法評價上，以視為數個舉動之接續施行，合為包括之一行為
    予以評價較為合理，為接續犯，爰就整體過程包括評價為一
    意圖供栽種之用而運輸大麻種子及私運管制物品進口罪。起
    訴書認被告3次私運管制物品進口犯行，犯意各別，行為互
    殊，請分論併罰云云，尚有誤會，附此敘明。
(五)被告以一行為同時觸犯上開2罪名，為想像競合犯，應依刑
    法第55條規定，從一重依私運管制物品進口罪處斷。
貳、無罪部分
一、公訴意旨略以：被告明知大麻係毒品危害防制條例第2條第2
    項第2款所公告列管之第二級毒品，依法不得裁種以製造毒
    品。竟於取得如附表所示大麻種子後，基於製造第二級毒品
    大麻之犯意，陸續購買各項大麻之栽種設備，於107年7月間
    某時起，在新北市○○區○○街000巷00號0樓住處內，種植培育
    大麻。嗣為警於事實欄一所示時間，至其上開住處內執行搜
    索，並扣得如事實欄一所示之物而不遂，因認被告涉犯毒品
    危害防制條例第4條第6項、第2項製造第二級毒品未遂罪嫌
    云云。
二、按犯罪事實應依證據認定之，無證據不得認定犯罪事實；不
    能證明被告犯罪或其行為不罰者，應諭知無罪之判決，刑事
    訴訟法第154條第2項、第301條第1項分別定有明文。次按認
    定不利於被告之事實，須依積極證據，苟積極證據不足為不
    利於被告事實之認定時，即應為有利被告之認定，更不必有
    何有利之證據，復有最高法院30年上字第816號判例可資參
    考。又事實之認定，應憑證據，如未能發現相當證據，或證
    據不足以證明，自不能以推測或擬制之方法，為裁判基礎；
    認定犯罪事實，所憑之證據，雖不以直接證據為限，間接證
    據亦包括在內，然無論直接或間接證據，其為訴訟上之證明
    ，須於通常一般之人均不致於有所懷疑，而得確信其為真實
    之程度者，始得據之為有罪之認定，倘其證明尚未達到此一
    程度，而有合理性懷疑之存在時，即無從為有罪之認定，此
    亦有最高法院40年台上字第86號、76年台上字第4986號判例
    可參。參以刑事訴訟法第161條第1項亦規定，檢察官就被告
    犯罪事實，應負舉證責任，並指出證明之方法，是檢察官對
    於起訴之犯罪事實，應負提出證據及說服之實質舉證責任，
    倘其所提出之證據，不足為被告有罪之積極證明，或其指出
    證明之方法，無從說服法院以形成被告有罪之心證，基於無
    罪推定之原則，自應為被告無罪判決之諭知（最高法院92年
    台上字第128號判例意旨參照）。
三、起訴書認被告涉犯上開製造第二級毒品未遂犯行，無非以(1
    )被告於警詢及偵查之供述、(2)內政部警政署航空警察局搜
    索扣押筆錄、扣押物品目錄表、現場照片、法務部調查局濫
    用藥物實驗室107年12月21日調科壹字第10723030470號鑑定
    書、(3)被告扣案手機內截圖及對話紀錄等為主要論據。訊
    據被告對於其自107年7月間某日起，在其上開住處栽種如附
    表所示大麻種子之事實固坦承不諱，然堅詞否認有何製造第
    二級毒品未遂犯行，辯稱：我只是要研究，沒有要販賣或製
    造第二級毒品大麻的意思等語。
四、本院之判斷
(一)按大麻屬於毒品危害防制條例第2條列管之第二級毒品，同
    條例第4條第2項、第12條第2項就製造第二級毒品，及意圖
    供製造毒品之用，而栽種大麻等行為，分別設其處罰規定；
    栽種大麻而製造成第二級毒品，其栽種之前階段行為，應為
    後之製造毒品行為所吸收。大麻之栽種，指將大麻種子置入
    栽植環境（如土壤）中栽培、養植之，迄於將整株大麻拔出
    於栽植環境之前，均屬於栽種行為，故條文所指之栽種大麻
    ，應係指栽種大麻植株之謂。而製造大麻等毒品，係將長成
    （熟成）之大麻植株拔出於栽植環境，使之成為具有特定功
    效之成品（最高法院98年度台上字第5663號判決意旨參照）
    。次按毒品危害防制條例第4條製造毒品罪之「製造」，係
    指就原料、元素予以加工，使成具有特定功效之成品者而言
    ，除將非屬毒品之原料加以化合而成毒品外，尚包括將原含
    有毒品物質之物，予以加工改製成適合施用之毒品情形在內
    。毒品危害防制條例第2條第2項第2款所列之第二級毒品大
    麻，係指長成之大麻植株之花、葉、嫩莖，經乾燥後適合於
    施用之製品而言。故對大麻植株之花、葉、嫩莖，以人工方
    式予以摘取、蒐集、清理後，再利用人為、天然力或機器設
    備等方法，以風乾、陰乾、曝曬或烘乾等方式，使之乾燥，
    亦即以人為方式加工施以助力，使之達於易於施用之程度，
    自屬製造大麻毒品之行為（最高法院102年度台上字第2465
    號判決意旨參照）。又僅將部分種子栽種成株或成幼苗，尚
    未取其莖、葉或花開始製作大麻，即尚未著手製造行為（最
    高法院108年度台上字第1050號判決意旨參照）。
(二)被告自107年7月間某日起，將如附表所示大麻種子栽種在其
    上開住處，且大麻種子經栽種後，業已出苗成大麻植株，員
    警於107年11月6日6時40分許，持原審法院107年度聲搜字第
    1719號搜索票至被告前開住處執行搜索時，扣得大麻植株30
    株（其中25株為大麻幼苗；經採驗6株檢驗用罄，尚餘24株
    ）、行動電話1支（含門號0000000000號SIM卡1張，IMEI：0
    00000000000000）、肥料（花寶）1盒、定時器1個、植物生
    長燈2組、土壤酸驗儀1個、電子磅秤1個、捲菸器1個及簡易
    棚架1組等情，業據被告坦認不諱，並有原審法院107年聲搜
    字第1719號搜索票影本、內政部警政署航空警察局搜索扣押
    筆錄、扣押物品目錄表及現場蒐證照片等在卷可考（見偵字
    第35102號卷第39至45、50、63至66頁）；再扣案大麻植株
    經送法務部調查局濫用藥物實驗室鑑定，鑑定結果為：送驗
    植株檢品30株經檢視葉片外觀均具大麻特徵，隨機抽樣6株
    檢驗均含第二級第24項毒品大麻成分，亦有卷附法務部調查
    局濫用藥物實驗室107年12月21日調科壹字第10723030470號
    鑑定書（見偵字第35102號卷第123頁）可查，且有上開物品
    扣案可佐，是被告確有栽種大麻行為，固堪認定。
(三)然扣案之肥料（花寶）、定時器、植物生長燈、土壤酸驗儀
    、電子磅秤及簡易棚架等物，均係栽種大麻所用之物；而扣
    案捲菸器，則為被告捲一般煙草使用，此據被告於警詢、偵
    查供陳明確（見偵字第35102號卷第14、71頁），此等物品
    與扣案行動電話1支均非用以風乾、陰乾、曝曬或烘乾大麻
    植株之花、葉、嫩莖使之乾燥、脫水或研磨，亦即非屬用以
    加工施以助力，使大麻植株之花、葉、嫩莖達於易於施用程
    度之工具，顯非屬製造毒品之工具。再觀諸現場蒐證照片，
    可知扣案大麻植株僅屬大麻種子經栽種成株或成幼苗之階段
    ，尚難認被告已有取其莖、葉或花開始製作大麻，亦即尚未
    以人為方式加工施以助力，使之達於易於施用之程度，復無
    任何第二級毒品大麻製品或半製品為警查扣，無證據證明被
    告業已著手製造第二級毒品大麻之行為，自難認被告有製造
    第二級毒品大麻未遂犯行。檢察官認扣案肥料、植物生長燈
    、土壤酸鹼儀、電子磅秤、捲煙器及簡易棚架等物，均屬可
    協助大麻生長之物，而屬製造毒品之工具、設備云云【見本
    院卷第33至34頁上訴書一、(二)2.(3)所載】，顯對何謂「
    製造毒品之工具、設備」有所誤認，不足為採。
(四)又毒品危害防制條例第12條第2項意圖供製造毒品之用栽種
    大麻罪，其構成要件除客觀上需有栽種大麻之行為外，主觀
    上亦需具有供製造毒品之用之意圖，始成立本罪。經查：
  1.被告自始否認其栽種大麻係意圖供製造毒品所用
　　被告於警詢供稱：我有1個朋友JASON……在加拿大準備開設大
    麻場，……我想磨練自己種植大麻技能，希望能到加拿大跟他
    一起工作；……目前都還未收成過，我沒有打算要進行乾燥，
    等大麻成株開花我會直接剪掉並丟棄等語（見偵字第35102
    號卷第14、16頁）。於偵查供稱：我聽我朋友在加拿大那邊
    有做大麻農場，因為那邊大麻已經合法化，他想請我去他那
    邊幫忙種植大麻，他們那邊種植的大麻是供當地的人使用，
    所以我才開始種植；若成功種植大麻至長成大麻花，我打算
    拍照給我加拿大的朋友，之後會銷毀；我經由新聞報導得知
    有人在種植大麻，我基於好奇，看能否有機會到國外去利用
    該技術賺錢等語（見偵字第35102號卷第72頁）。於原審供
    稱：我在臺灣種植大麻種子只是試種，因為我知道加拿大將
    要推動大麻合法化，剛好有朋友邀約說可以去加拿大種大麻
    ，我打算將來要去加拿大種，如果我將來去加拿大，我所種
    植之大麻植株會銷毀等語（見訴字卷第58、101至104頁），
    是被告就其栽種大麻之原因前後供述一致。
  2.再被告於如附表所示時間訂購並運輸大麻種子後，於107年1
    1月2日至4日間，確曾有暱稱JASON之人（下簡稱JASON）以
    通訊軟體MESSENGER傳送「我爸在看地了」、「要做開心農
    場」、「加拿大」、「趕快申請吧」等訊息給被告，被告則
    回覆「我種得不錯了現在」、「去幫你爸嗎」等語，有被告
    所提其與JASON之MESSENGER對話訊息內容存卷可憑（見偵字
    第35102號卷第103頁），是被告前開所辯非屬無據。檢察官
    雖稱前開訊息僅提及「看地」、「開心農場」等詞，並無講
    述到栽種大麻之事情，且若真為邀約被告至加拿大種植大麻
    ，為何未曾論及相關大麻種子之購買、挑選、栽種、培植、
    申請、出國等事宜，而僅有上開三言兩語之對話內容？況被
    告對於JASON之真實姓名年籍均不知悉，為何能信任如此不
    熟識之友人而甘冒在臺違法之風險，逕行種植大麻？故被告
    辯稱實與常情不符，是否屬實，實非無疑云云【見本院卷第
    33頁上訴書一、(二)2.(1)所載】，然觀諸卷附訊息紀錄（
    見偵字第35102號卷第95至103頁），可知被告與JASON係於1
    06年12月23日成為FACEBOOK（下稱臉書）朋友，且於107年6
    、7月間曾相互撥打電話，堪認上開文字訊息內容僅係其等
    聯絡內容之一部分，否則JASON應無可能在無前言後語之情
    況下，逕對被告發送上開訊息，且被告亦能知悉JASON所言
    為何，況卷內既僅有被告種植大麻之證據，徵諸被告於107
    年11月6日為警查獲時，亦確實扣得大麻植株30株，勾稽以
    上，足認被告所指「我種得不錯了現在」乙語，應係指大麻
    種得不錯無訛，檢察官上開所指，顯為臆測之詞，不足為不
    利被告認定。
  3.又證人即被告友人呂侑賢於原審證稱：我與被告係國中同學
    ，我知道被告在種植大麻，我曾告訴被告這樣是違法的，被
    告說他研究完就要去加拿大發展，我有聽聞被告說過有朋友
    在加拿大有大麻農場等語（見訴字卷第88至91頁），足見證
    人呂侑賢在被告被查獲前即自被告處聽聞種植大麻之原因，
    且與被告前開所辯相符，被告上開辯詞，當有所據，不能僅
    因被告有栽種大麻之情，即認被告係意圖供製造毒品之用而
    栽種大麻。
  4.另被告於107年11月6日12時經員警採尿送驗，經檢驗結果為
    大麻代謝物陰性反應，有航空警察局被採尿人姓名資料編號
    對照表、台灣檢驗科技股份有限公司濫用藥物實驗室107年1
    1月19日濫用藥物檢驗報告等附卷可按（見偵字第35102號卷
    第55、107頁），堪認被告並未經檢驗出有施用第二級毒品
    大麻之情，無從認定被告主觀上有為供自己使用而製造第二
    級毒品大麻之意圖。再員警於前開時間搜索被告住處時，現
    場並未扣得長成大麻植株之花、葉、嫩莖或已經乾燥後適合
    於施用之製品或半製品，復未查獲被告持有任何得以乾燥或
    浸潤大麻花、葉、嫩莖之方式製成第二級毒品大麻之工具或
    設備，業如前述，自不得僅因被告有栽種大麻之事實，即據
    此證明被告主觀上有供製造大麻、或供自己或他人使用而製
    造大麻之意圖。
  5.況栽種大麻，並非必供製造毒品一途，依個別情況不同，亦
    可能出於其他不一而足之原因，縱被告自始便知所種植者為
    大麻，亦不能遽論被告有供製造毒品之用之主觀意欲。檢察
    官雖稱：被告於偵查供稱伊知道所栽種的是第二級毒品，在
    臺灣是違法的，伊一開始有一時衝動想要拿去賣來賺錢，但
    是又怕觸法，後來伊聽朋友在加拿大那邊有做大麻農場，因
    為大麻在那邊已經合法化，該朋友想請伊過去那邊幫忙種植
    大麻，所以伊才開始種植等語，故從被告之陳述中，可證明
    被告一開始之主觀犯意確實是要製造毒品，並且曾有販賣意
    圖云云【見本院卷第33頁上訴書一、(二)2.(2)所載】，然
    觀諸被告於偵查中詢答內容為：「（問：是否知悉在國內種
    植大麻係違法行為？）我知道，因為它是第二級毒品」、「
    （問：種植大麻作何用途？）我一開始有一時衝動想拿去賣
    來賺錢，但是我又怕觸法，所以後來我聽我朋友在加拿大那
    邊有做大麻農場，因為那邊大麻已經合法化，他想請我去他
    那邊幫忙種植大麻，他們那邊種植的大麻是供當地的人使用
    ，所以我才開始種植」等語（見偵字第35102號卷第72頁）
    ，堪認被告將大麻植株及第二級毒品大麻製品視為同一，有
    混淆之虞，且被告所謂其一開始有一時衝動想拿去賣來賺錢
    ，究係要賣大麻植株，抑或要販賣製造完成之第二級毒品大
    麻，從被告上開詢答內容亦難以正確得悉，自難因被告曾為
    前開供述，而為不利被告認定。檢察官固又稱：被告是事後
    才聽聞加拿大大麻合法化之事情，核以被告係於107年6月25
    日、8月13日及9月28日某時即購買3次大麻種子，而JASON傳
    送上開訊息之時間，為107年11月2日至4日，離被告最後1次
    購買大麻種子已隔3月之久，更證明被告於偵查中所述，是
    先想種來賣，後來才聽聞朋友說加拿大合法之順序相符，原
    審竟忽略被告於偵查中對於主觀犯意之前後陳述，而逕採於
    原審之辯稱為據，實有不當之處云云【見本院卷第33頁上訴
    書一、(二)2.(2)所載】，然依據卷附訊息紀錄（見偵字第3
    5102號卷第95至103頁），可知被告與JASON係於107年6、7
    月間曾相互撥打電話，上開文字訊息內容僅係其等聯絡內容
    之一部分，業如前述，自難因被告與JASON上開文字對話訊
    息時間為107年11月間，即謂被告係在107年11月間方自JASO
    N處得悉，進而認被告於原審之供述不可採，自不待言。
　6.檢察官雖認：被告主觀上知悉所種植之物為大麻，為毒品，
    客觀上亦仍為之，若僅因被告宣稱「試種」即可認不構成毒
    品危害條例第12條第2項栽種大麻罪，則將來只要遭查獲之
    人辯稱「試種」、「觀賞」等其他用途，將使毒品危害條例
    第12條第2項栽種大麻罪嫌遭架空，進而使毒品危害國人，
    有害國人身心健康發展甚鉅。是縱認被告不構成製造第二級
    毒品未遂罪嫌，仍應構成栽種大麻罪嫌，原判決為無罪諭知
    ，似有未洽云云【見本院卷第34頁上訴書一、(二)2.(4)所
    載】，惟檢察官於本案所舉證據既不足以證明被告有供製造
    毒品之用之意圖，徒以被告栽種大麻種子並長成大麻植株等
    客觀事實，認被告栽種大麻行為係意圖供製造毒品之用，顯
    屬無稽，本案自不得以毒品危害防制條例第12條第2項供製
    造毒品之用而栽種大麻規定相繩。
(五)按大麻之幼苗或植株，縱含有第二級毒品大麻之成分，如未
    經加工製造成易於施用之製品，應僅屬製造第二級毒品大麻
    之原料而已，尚難認係第二級毒品。此由同條例第12條第2
    項「意圖供製造毒品之用，而栽種大麻者，處5年以上有期
    徒刑，得併科新臺幣5百萬元以下罰金」之規定觀之即明（
    最高法院99年度台上字第2048號判決意旨參照）。次按大麻
    雖為毒品危害防制條例第2條第2項第2款所列管第二級毒品
    ，依法不得持有，然被告所持有者係未經加工之大麻植株，
    依前開說明，僅為持有製造第二級毒品大麻之原料而已，自
    不構成該條例第11條第2項之持有第二級毒品大麻罪，併此
    敘明。
(六)綜上，本案依檢察官所提證據，尚不足以證明被告客觀上已
    著手於製造第二級毒品大麻而未遂之行為，亦無法證明被告
    主觀上係出於意圖供製造毒品之用而栽種大麻，此外，復無
    其他積極證據足認被告有公訴意旨所指製造第二級毒品未遂
    之犯行，此部分自屬不能證明被告犯罪。
參、駁回上訴之理由　　　　
一、有罪部分
(一)原審審理後，認被告運輸、私運管制物品大麻種子進口犯行
    事證明證，援引懲治走私條例第2條第1項，毒品危害防制條
    例第13條第2項、第19條第1項，刑法第11條、第55條、第74
    條第1項第1款、第38條第1項等規定，並以行為人之責任為
    基礎，審酌被告明知大麻種子屬公告列為管制進出口物品而
    不得私運，亦不得意圖栽種而運輸至我國境內，竟僅為嘗試
    大麻栽種之方法，私自在國外網站上購入大麻種子並運輸至
    境內，所為甚值非難，然衡酌被告私運大麻種子之數量非鉅
    ，暨被告前無故意犯罪之素行（見本院被告前案紀錄表），
    於偵查及原審均坦承犯行，其犯後態度尚可，另自承其為大
    學肄業，目前受僱從事水電，未婚而與家人同住，經濟狀況
    普通等一切情狀，量處有期徒刑4月，且說明：被告未曾因
    故意犯罪受有期徒刑以上刑之宣告，有本院被告前案紀錄表
    在卷可參，其因一時失慮，致犯本罪，惟犯後始終坦承犯行
    ，信其經此偵、審程序及刑之宣告後，應能有所警惕，而無
    再犯之虞，因認所宣告之刑以暫不執行為適當，爰依刑法第
    74條第1項第1款規定，併予宣告緩刑2年，以啟自新。復就
    沒收部分敘及：(1)按違禁物，不問屬於犯罪行為人與否，
    沒收之，刑法第38條第1項定有明文。又大麻之種子、幼苗
    或植株，縱含有第二級毒品大麻之成分，如未經加工製造成
    易於施用之製品，應僅屬製造第二級毒品大麻之原料而已，
    尚難認係第二級毒品（最高法院99年度台上字第2048號判決
    意旨參照），大麻係屬毒品危害防制條例第2條第2項第2款
    所列之第二級毒品，而依毒品危害防制條例第2條第2項第2
    款規定，第二級毒品係指罌粟、古柯、大麻、安非他命、配
    西汀、潘他唑新及其附表二所列之相類製品而言，未包括大
    麻種子，是大麻種子固非屬毒品危害防制條例第2條第2項第
    2款所列之第二級毒品，但依毒品危害防制條例第14條第4項
    規定，仍不得持有。扣案大麻植株30株，雖經檢驗含有第二
    級毒品大麻成分，然該大麻植株並非第二級毒品大麻，屬製
    造第二級毒品大麻之原料，且大麻種子為違禁物，而大麻植
    株為大麻種子發育後之植株，自亦屬違禁物，應依刑法第38
    條第1項規定宣告沒收；至於其因鑑驗用罄部分，因不復存
    在，不另宣告沒收；(2)再按犯第4條至第9條、第12條、第1
    3條或第14條第1項、第2項之罪者，其供犯罪所用之物，不
    問屬於犯罪行為人與否，均沒收之，毒品危害防制條例第19
    條第1項定有明文。查扣案行動電話1支（含門號0000000000
    號SIM卡1張；IMEI：000000000000000）為被告所有而供連
    接網路以訂購管制物品並私運大麻種子所用，業據被告於警
    詢供陳明確（見偵字第35102號卷第15頁），屬被告所有供
    犯罪所用之物，依毒品危害防制條例第19條第1項規定，應
    予沒收；(3)至扣案肥料（花寶）1盒、定時器1個、植物生
    長燈2組、土壤酸驗儀1個、電子磅秤1個、捲菸器1個及簡易
    棚架1組，非屬供被告為本案犯行所用之物，亦非屬違禁物
    ，爰不宣告沒收。經核原審此部分認事用法並無違誤，量刑
    及緩刑諭知亦無不當，所為沒收諭知於法有據，原判決此部
    分應予維持。
(二)檢察官上訴無理由
  1.檢察官上訴意旨略以：被告基於意圖供栽種之用而運輸大麻
    種子及私運管制物品大麻種子進口之犯意，分別於107年6月
    25日、8月13日及9月28日某時，先以所持用門號0000000000
    號行動電話連接網際網路，至BONZASEEDS（邦扎種子）（ht
    tps://www.bonzaseeds.com/)網站訂購大麻種子2顆、20顆
    、20顆後，復至中國信託（上訴書漏載「託」字）商業銀行
    樹林分行以匯款方式，分別匯款31.5英鎊、105英鎊、182英
    鎊至上開網站指定之KNAB BANK銀行帳號NL08KNAZ000000000
    0內，用以購買上開大麻種子，並將上開所購得大麻種子包
    裹以航空快遞貨運方式運送來台，由不知情快遞送貨人員寄
    送至被告住處。是被告3次購買之時間分別相隔2月及1月之
    久，大麻種子之顆數、價格均不相同。被告亦於偵查中稱：
    第1次的種子是隨便買的，第2次是買比較不容易枯死及價格
    便宜的種子，第3次我想選擇較貴的種子，因為第1、2次買
    的種子都很容易就枯死了，所以伊想是否是因為種子太便宜
    的關係，伊會看網站上其他人的討論，也會用Google搜尋等
    語，益徵被告是因為第1次栽種不順利，才再購買第2、3次
    ，每次購買均為另起犯意，3次運輸大麻行為各自具有獨立
    性，並非短時間內之接續舉動，故原判決認被告之3次運輸
    大麻種子入境之行為屬接續犯乙節，實有違誤，原判決就被
    告運輸大麻種子入境之罪數認定容有違誤，原判決認事用法
    尚嫌未洽，請將原判決撤銷，更為適當合法之判決云云。
  2.按大麻之栽種，指將大麻種子置入栽植環境（如土壤）中栽
    培、養植之，迄於將整株大麻拔出於栽植環境之前，均屬於
    栽種行為。經查：
    (1)被告於107年11月6日警詢供稱：我在網路上看到網友稱
       大麻很難栽種，很有挑戰性，……所以我想磨練自己種植
       大麻技能，……我於107年7月左右收到第1批所購買種子，
       就開始上網及看書去學習種植方法，這一次種植沒有成
       功，107年8月再購買第2批大麻種子……，這次有2株栽種
       成功（今日遭警方查扣），第3次在今年9月購買種子，
       成功種植28株（今日遭警方查扣）；第1批種子都失敗，
       第2批只有2株存活，連同第3批（含贈送的種子）所種的
       大麻28植株今日被警方查扣；第1次購買我發現有送種子
       ，於是第2次挑選較便宜且好種的種子，……但是還是種失
       敗，第3次我特別挑很多人推薦的品種且標榜較容易種成
       功等語（見偵字第35102號卷第14至17頁）。於偵查供稱
       ：第1次是隨便買的，第2次是買比較不容易枯死及價格
       便宜的種子，第3次我想選擇較貴的種子，因為第1、2次
       購買的種子都很容易就死了，所以我想是否是因為種子
       太便宜的關係，我會看該網站上其他人的討論，也會用G
       oogle搜尋；第1次隨便買，但是馬上就死掉了，後來第2
       次買便宜又好種的；成株的是第2次購買的種子，但3次
       也有一些是先種植，沒有1次全部種植等語（偵字第3510
       2號卷第71頁）。於本院供稱：我是用同樣方式連續購買
       ，一開始就想說不成功就要連續買等語（見本院卷第81
       頁）。觀諸被告前開供述，可知被告自始即係以「成功
       」種植大麻為目的而運輸、私運管制物品大麻種子進口
       。
    (2)又被告運輸、私運管制物品大麻種子進口之意圖既為栽
       種大麻，目的為求所購買之大麻種子能順利成功種植成
       大麻植株，而將大麻種子栽種成大麻植株，需有特定之
       栽植環境、條件與技術，且需經過相當之時間始能得悉
       是否順利成長為植株，並非任何無種植大麻經驗之人均
       可將大麻種子順利栽種成大麻植株，於栽種期間亦可能
       歷經失敗之情。則被告出於單一栽種大麻之用之意圖，
       視栽種進度而於間隔2月、1月後，再以不同價格購買不
       同顆數之大麻種子，若論以數罪，恐有過度評價之虞，
       爰就整體過程包括評價為一意圖供栽種之用而運輸大麻
       種子及私運管制物品進口罪，為接續犯。檢察官以被告3
       次購買大麻種子之時間已分別相隔2月、1月，所購買大
       麻種子之顆數、價格均不相同，並執被告於偵查之供述
       為據，主張被告每次購買均為另起犯意，3次運輸大麻行
       為各自具有獨立性，並非短時間內之接續舉動，而認被
       告所為非屬接續犯云云為由提起上訴，為無理由，應予
       駁回。
二、無罪部分
(一)檢察官上訴意旨略以：
  1.被告於原審辯稱：伊在取得大麻種子後確實有在上揭時間、
    地點栽種，但伊在臺灣種植大麻種子僅係試種，因知道加拿
    大將要推動大麻合法化，適有朋友邀約至加拿大種植大麻，
    因此將來打算要去加拿大種植云云。並就朋友邀約至加拿大
    種植大麻乙節，提出臉書訊息為證，然就該訊息內容觀之，
    JASON雖曾傳送「我爸在看地了」、「要做開心農場」、「
    加拿大」、「趕快申請吧」等訊息予被告等節，有臉書訊息
    在卷可參，然僅提及「看地」、「開心農場」等詞，並無講
    述到栽種大麻之事，且若真為邀約被告至加拿大種植大麻，
    為何未曾論及相關大麻種子之購買、挑選、栽種、培植、申
    請、出國等事宜，而僅有上開三言兩語之對話內容？況被告
    對於JASON之真實姓名年籍均不知悉，為何能信任如此不熟
    識之友人而甘冒在臺違法之風險，逕行種植大麻？故被告辯
    稱實與常情不符，是否屬實，實非無疑。
  2.再者，被告於偵查供稱：伊知道所栽種的是第二級毒品，在
    臺灣是違法的，伊一開始有一時衝動想要拿去賣來賺錢，但
    是又怕觸法，後來伊聽朋友在加拿大那邊有做大麻農場，因
    為大麻在那邊已經合法化，該朋友想請伊過去那邊幫忙種植
    大麻，所以伊才開始種植等語，故從被告陳述中，可證明被
    告一開始之主觀犯意確實是要製造毒品，並且曾有販賣意圖
    ，而是事後才聽聞加拿大大麻合法化之事情，核以被告係於
    107年6月25日、8月13日及9月28日某時即購買3次大麻種子
    ，而JASON傳送上開訊息之時間為107年11月2日至4日，離被
    告最後1次購買大麻種子已隔3月之久，更證明被告於偵查所
    述，是先想種來賣，後來才聽聞朋友說加拿大合法之順序相
    符，原審竟忽略被告於偵查中對於主觀犯意之前後陳述，而
    逕採於原審之辯稱為據，實有不當之處。
  3.又原判決認於查獲當時，並無扣得製造毒品之工具、設備，
    故無法證明被告主觀上有供製造毒品之用之意圖等語，然現
    場扣得大麻植株、大麻幼苗、肥料、植物生長燈、土壤酸鹼
    儀、電子磅秤、捲煙器及簡易棚架等物，有內政部警政署航
    空警察局搜索扣押筆錄暨扣押物品目錄表在卷可稽，而大麻
    係一自然植物，其製造方式為栽種，故上開扣案物品均屬可
    協助大麻生長之物，而屬製造毒品之工具、設備，是原審認
    未扣得製造毒品之工具、設備乙節，似有誤會。
  4.原判決稱「蓋栽種大麻，並非必供製造毒品一途，依個別情
    況不同，亦可能出於其他不一而足之原因，縱被告自始便知
    所種植者為大麻，亦不能就此遽論被告有供製造毒品之用之
    主觀意欲」等語，然被告於偵查及原審均供稱：伊確實有栽
    種大麻，也知道大麻在臺灣是第二級毒品，在臺灣是違法的
    等語，是被告主觀上知悉所種植之物為大麻，是毒品，客觀
    上亦仍為之，若僅因被告宣稱「試種」即可認不構成毒品危
    害條例第12條第2項栽種大麻罪，則將來只要遭查獲之人辯
    稱「試種」、「觀賞」等其他用途，將使毒品危害條例第12
    條第2項栽種大麻罪嫌遭架空，進而使毒品危害國人，有害
    國人之身心健康發展甚鉅。是縱認被告不構成製造第二級毒
    品未遂罪嫌，仍應構成栽種大麻罪嫌，原判決為無罪之諭知
    ，似有未洽。
  5.綜上，原判決認事用法尚嫌未洽，請將原判決撤銷，更為適
    當合法之判決云云。
(二)檢察官上訴無理由
　  原審審理後，認本案依檢察官所提證據，尚無法證明被告客
    觀上已著手於製造第二級毒品大麻之行為，亦無法證明被告
    主觀上係出於製造毒品之意圖而栽種大麻，此外，復無其他
    積極證據足認被告有公訴意旨所指製造第二級毒品未遂之犯
    行，就此被訴部分為被告無罪之諭知，業已說明其證據取捨
    之依據及認定之理由，並無違誤，且經本院補充說明如上，
    是檢察官執前詞指摘原判決諭知被告此部分無罪不當，請求
    撤銷改判被告此部分有罪，為無理由，應予駁回。
據上論斷，應依刑事訴訟法第368條，判決如主文。
本案經檢察官陳漢章提起公訴，檢察官吳姿函提起上訴，檢察官
吳慧蘭到庭執行職務。
中　　華　　民　　國　　109 　年　　4 　　月　　22　　日
                  刑事第十八庭  審判長法  官  吳炳桂
                                      法  官  葉乃瑋 
                                      法  官  黃紹紘 
以上正本證明與原本無異。
如不服本判決維持第一審有罪判決部分，應於收受送達後20日內
向本院提出上訴書狀，其未敘述上訴之理由者並得於提起上訴後
20日內向本院補提理由書（均須按他造當事人之人數附繕本）「
切勿逕送上級法院」。
檢察官如不服本判決，應於收受送達後20日向本院提出上訴書狀
，惟須受刑事妥速審判法第9條限制。其未敘述上訴之理由者，
並得於提起上訴後20日內向本院補提理由書(均須按他造當事人
之人數附繕本)「切勿逕送上級法院」。
刑事妥速審判法第9條：
除前條情形外，第二審法院維持第一審所為無罪判決，提起上訴
之理由，以下列事項為限：
一、判決所適用之法令牴觸憲法。
二、判決違背司法院解釋。
三、判決違背判例。
刑事訴訟法第 377 條至第 379 條、第 393 條第 1 款之規定，
於前項案件之審理，不適用之。
被告就本判決維持第一審無罪判決部分不得上訴。
                                      書記官  于  誠 
中　　華　　民　　國　　109 　年　　4 　　月　　22　　日

附表
編號 時間 訂購方式 訂購數量 消費金額(英鎊) 運輸方式 1 民國107年6月25日某時許 陳煜彥持用其所有門號0000000000號行動電話（IMEI：000000000000000）連接網際網路連結至BONZASEEDS（邦扎種子）（https://www.bonzaseeds.com/）網站，以右列金額價格（含運費）訂購右列大麻種子數量後，於107年6月26日至中國信託商業銀行樹林分行匯款右列金額至上開網站所指定KNAB BANK銀行帳號000000000000000000號帳戶內而給付貨款。 大麻種子2顆 31.5英鎊 自荷蘭以航空快遞貨運方式運送來臺，並由不知情快遞送貨人員寄送至陳煜彥新北市○○區○○街000巷00號0樓住處（收受日期約為107年7月10日左右）。 2 107年8月13日某時許 陳煜彥持用其所有門號0000000000號行動電話（IMEI：000000000000000）連接網際網路連結至BONZASEEDS（邦扎種子）（https://www.bonzaseeds.com/）網站，以右列金額價格（含運費）訂購右列大麻種子數量後，於107年8月14日至中國信託商業銀行樹林分行匯款右列金額至上開網站所指定KNAB BANK銀行帳號000000000000000000號帳戶內而給付貨款。 大麻種子20顆 105 英鎊 自荷蘭以航空快遞貨運方式運送來臺，並由不知情快遞送貨人員寄送至陳煜彥新北市○○區○○街000巷00號0樓住處（收受日期約為107年8月底左右）。 3 107年9月28日某時許 陳煜彥持用其所有門號0000000000號行動電話（IMEI：000000000000000）連接網際網路連結至BONZASEEDS（邦扎種子）（https://www.bonzaseeds.com/）網站，以右列金額價格（含運費）訂購右列大麻種子數量後，至中國信託商業銀行新店地區某分行匯款右列金額至上開網站所指定KNAB BANK銀行帳號000000000000000000號帳戶內而給付貨款。 大麻種子20顆 182 英鎊 自荷蘭以航空快遞貨運方式運送來臺，並由不知情快遞送貨人員寄送至陳煜彥新北市○○區○○街000巷00號0樓住處（收受日期約為107年10月10日左右）。 

附錄本案論罪科刑法條全文
懲治走私條例第2條
私運管制物品進口、出口者，處7年以下有期徒刑，得併科新臺
幣3百萬元以下罰金。
前項之未遂犯罰之。
第1項之管制物品，由行政院依下列各款規定公告其管制品項及
管制方式：
一、為防止犯罪必要，禁止易供或常供犯罪使用之特定器物進口
    、出口。
二、為維護金融秩序或交易安全必要，禁止偽造、變造之各種貨
    幣及有價證券進口、出口。
三、為維護國民健康必要，禁止、限制特定物品或來自特定地區
    之物品進口。
四、為維護國內農業產業發展必要，禁止、限制來自特定地區或
    一定數額以上之動植物及其產製品進口。
五、為遵守條約協定、履行國際義務必要，禁止、限制一定物品
    之進口、出口。
毒品危害防制條例第13條
意圖供栽種之用，而運輸或販賣罌粟種子或古柯種子者，處5年
以下有期徒刑，得併科新臺幣50萬元以下罰金。
意圖供栽種之用，而運輸或販賣大麻種子者，處2年以下有期徒
刑，得併科新臺幣20萬元以下罰金。